【裁判字號】    89,訴,2
【裁判日期】    891130
【裁判案由】    毒品危害防制條例
【裁判全文】
臺灣嘉義地方法院刑事判決                              八十九年度訴字第二號
    公  訴  人  臺灣嘉義地方法院檢察署檢察官
    被      告  丙○○
                己○○
    共      同
    指定辯護人  本院公設辯護人  戊○○
右列被告等因毒品危害防制條例案件，經檢察官提起公訴（八十八年度偵字第七六九
八號），本院判決如左：
    主  文
丙○○連續販賣第二級毒品，處有期徒刑柒年肆月，扣案之第二級毒品安非他命壹包
（驗後淨重零點柒肆陸貳公克）沒收銷燬之，前開毒品外包裝壹個及0000000
000號行動電話壹具沒收之，又因犯罪所得之新台幣捌佰元沒收之，如全部或一部
不能沒收時，以其財產抵償之。
己○○無罪。
    事  實
一、丙○○前於民國八十四年間因違反稅捐稽徵法案件，經臺灣臺中地方法院判處有
    期徒刑四月，緩刑三年，並於八十六年十一月十六日確定，目前仍於緩刑期間，
    竟不知悔改，復基於意圖營利之概括犯意，先於八十八年十一月初某日，在嘉義
    縣六腳鄉三義村三姓寮代天府廟旁，以新台幣（下同）八百元之價格販賣第二級
    毒品安非他命一包與丁○○施用（施用部分另案偵查）。嗣八十八年十一月十九
    日警方查獲丁○○施用第二級毒品安非他命，丁○○隨即向警方供出毒品係購自
    丙○○，經警授意下，丁○○遂於八十八年十一月十九日下午二時許撥打丙○○
    之0000000000號行動電話，要求購買價值三千元之第二級毒品安非他
    命施用，雙方並約定於嘉義縣六腳鄉三義村三姓寮代天府廟旁交付毒品。丙○○
    聞訊後，隨即駕駛牌號照碼ＲＷ－七四六五號紅色自小客車搭載不知情之妻子己○○前往，嗣於同日下午三時二十分許到達前址時即為警當場查獲而未得逞，並
    自丙○○上衣口袋中扣得安非他命一包（驗後淨重零點七四六二公克，外包裝一
    個）及其所有0000000000號行動電話一具。
二、案經嘉義縣警察局移送臺灣嘉義地方法院檢察署檢察官偵查起訴。
    理  由
壹、被告丙○○部分：
一、訊據被告丙○○固坦承於八十八年十一月十九日下午二時許，接獲案外人丁○○
    電話，約定於嘉義縣六腳鄉三義村三姓寮代天府廟旁會面，嗣並駕駛自小客車前
    往，於同日四時許到達上址即為警方自身上起出第二級毒品安非他命一包等情，
    惟矢口否認有何販賣第二級毒品安非他命之犯行，辯稱：當時係與丁○○約定載
    其至省立醫院治療腳傷，並同意貸與丁○○三千元，查獲之安非他命則供己施用
    ，並非販賣云云。經查：
（一）前揭被告丙○○先後於八十八年十一月初某日、八十八年十一月十九日下午販
      賣第二級毒品安非他命與丁○○之事實，迭據證人丁○○於警訊及審理時所證
      述無訛（警卷第五頁至第八頁反面偵訊筆錄，本院卷第二十二頁反面至第二十
      五頁反面訊問筆錄），又警方係先查獲丁○○施用第二級毒品安非他命後，於
      丁○○供出毒品來源，配合偵辦下，由丁○○撥打被告丙○○之行動電話約定
      向被告丙○○購買價值三千元之第二級毒品安非他命，嗣於約定地點查獲被告
      丙○○，並當場起出第二級毒品安非他命一包之事實，除據前開證人丁○○陳
      述甚詳外，亦經證人即嘉義縣警察局刑警隊警員乙○○於審理時結證屬實（本
      院卷第一百十三頁審判筆錄）。此外，並有案發時自被告丙○○之上衣口袋所
      扣得之第二級毒品安非他命一包（驗後零點七四六二公克，外包裝一個）可資
      佐證，而該包毒品經送檢驗，結果確係第二級毒品安非他命，則有憲兵司令部
      刑事鑑識中心八十九年二月十五日（八九）綱得字第○一五○○號鑑驗通知書
      一份附卷（本院卷第三十一頁）可稽。
（二）被告丙○○雖以前開情詞為辯，惟觀其就扣案安非他命之用途，於警訊時先謂
      ：「（問：你既未吸毒為何會持有毒品被警方查獲？）本來是自己買來要吃的
      ，後來不敢吃，剛好朋友打電話要毒品，所以我將這包毒品送來給他（即丁○○），我向別人買一包，購買新台幣一千元，我不敢賺錢，想要以新台幣一千
      元轉讓給丁○○，丁○○約十四時打電話給我，我約丁○○在廟前等，十五時
      二十分我開車到廟前時，便被警方查獲了。」（警卷第一頁反面至第二頁偵訊
      筆錄）；嗣於偵查中改稱：「（問：．．你身上有安非他命要拿到何處？）是
      我拿去要給丁○○的，因為他的腳痛。．．我拿給他，並不要向其收錢，因他
      說腳疼需要止疼。」（偵查卷第十三頁及其反面訊問筆錄，本院八十八年度聲
      羈字第二五八號卷第五頁訊問筆錄）；末於審理時則言：「（問：扣案的安非
      他命何人所有？何用？）是我所有的，是我自己吸食的。」（本院卷第二十一
      頁反面訊問筆錄），其先謂以買入之價格轉讓與丁○○，再稱因丁○○腳痛始
      無償轉讓，末言純粹供己施用，前後供述已有矛盾。再察其就與丁○○約定會
      面之原因，於警訊時先謂：「剛好朋友打電話要毒品，所以我將這包毒品送來
      給他。」（警卷第一頁反面訊問筆錄）；嗣於偵查中改稱：「（問：有否拿安
      非他命給丁○○？）．．因他說他腳疼需要止疼。」（本院八十八年度聲羈字
      第二五八號卷第五頁訊問筆錄）；後於審理時則言：「（問：八十八年十一月
      十九日下午二時許，為何你們二人會在嘉義縣六腳鄉三義村三姓寮代天府廟出
      現？）因為丁○○打0000000000號的行動電話給我，說他腳痛，要
      我載他去省立醫院看病。」（本院卷第二十一頁反面訊問筆錄），先陳赴約之
      目的係丁○○需要毒品，嗣謂提供毒品與丁○○止疼，最後卻稱僅供己施用，
      顯然互相出入，而難以採信。
（三）雖證人丁○○曾於八十九年一月十五日、同年一月十九日分別以書狀及言詞謂
      未曾向被告丙○○購買毒品云云，固與其警訊時之證言不無出入。然則，證人
      丁○○於八十九年一月十九日審理期日，於被告丙○○離去後，旋返回證稱因
      被告丙○○在場，無法自由陳述，復確認其於警訊時所言之任意性及真實性（
      本院卷第二十二頁反面至第二十五頁訊問筆錄），從而，其翻異前供之書狀或
      證言，即不無瑕疵。再者，酌以販毒罪責甚重，眾所皆知，證人當面指證該等
      犯行，恐遭報復，洵為常情，是證人丁○○證稱無法於被告丙○○面前盡情陳
      述，要非無據。另觀證人丁○○於同年一月十九日被告丙○○在場時所證：「
      （問：丙○○被查獲當當天，他身上的一包安非他命何用？）我是拜託他（即
      被告丙○○）載我去省立醫院看腿傷，．．他被查獲時身上有一包安非他命，
      我並不知道。」（本院卷第二十頁反面訊問筆錄）云云，皆與被告丙○○於警
      訊及偵查中坦承係證人丁○○撥打電話要求毒品施用等情節，以及證人乙○○
      所言確係證人丁○○配合辦案撥打被告丙○○之行動電話之查獲過程，左右相
      違。因之，證人丁○○翻異之書狀及證言，既有上開瑕疵及矛盾，應係礙於被
      告丙○○壓力下所為附和迴護之詞，且與事實不符，自不可採。
（四）此外，販賣毒品處以極刑，眾所皆知，依常理而言，購買管道當隱匿非常。本
      件既因證人丁○○供出毒品來源後，配合警方偵辦撥打被告丙○○行動電話，
      約定販毒交易時、地，因而查獲，足見證人丁○○於查獲前必曾向被告丙○○
      購買毒品，已建立購買毒品管道，否則被告丙○○於突然接獲證人丁○○之電
      話後，當無立即親赴現場之理。是證人丁○○證稱八十八年十一月初曾向被告
      丙○○購買價值八百元之第二級毒品安非他命等情，即堪採信。
（五）復查安非他命物稀價昂，為政府嚴予取締之物，苟被告買賣間無利可圖，則被
      告縱屬至愚，亦無甘冒被移送法辦之危險，平白從事販賣之理，是其所販入之
      價格必較其所出售之價格低廉，而從中賺取買賣之差價牟利。況且被告丙○○
      於警訊自陳扣案之第二級毒品安非他命一包以一千元價格購入（警卷第一頁反
      面偵訊筆錄），而證人丁○○及乙○○則證稱撥打電話約定購買之毒品價格為
      三千元（警卷第七頁反面偵訊筆錄，本院卷第二十四頁訊問筆錄、第一百十三
      頁審判筆錄），是以被告丙○○販入價格遠遜於出賣價格，被告丙○○具有營
      利意圖甚明。是故，綜上所陳，被告之否認及辯解，先後矛盾，閃爍不一，無
      非事後圖卸之詞，不足採信，事證明確，其犯行堪以認定。
二、按安非他命係毒品危害防制條例第二條第一項第二款所定之第二級毒品。核被告
    丙○○於八十八年十一月初販賣毒品之行為，係犯毒品危害防制條例第四條第二
    項之販賣第二級毒品既遂罪；其於八十八年十一月十九日販賣毒品之行為，因自
    稱所販賣之毒品於購入時係供己施用（警卷第一頁反面偵訊筆錄，本院卷第一百
    十六頁審判筆釙），且乏其他積極佐證得認於販入時即具備營利之意圖，嗣於交
    付前即為警查獲，則係犯毒品危害防制條例第四條第五項、第二項之販賣第二級
    毒品未遂罪。其販賣第二級毒品前、後持有第二級毒品之低度行為，應分別為販
    賣第二級毒品之高度行為所吸收，不另論罪。又被告先後販賣第二級毒品之既、
    未遂犯行，時間緊接，方法雷同，所犯係構成要件相同之罪名，顯係基於概括犯
    意為之，應依刑法第五十六條連續犯規定，從重論以販賣第二級毒品既遂一罪，
    並加重其刑。爰審酌被告無視於毒品對於健康之戕害及國家杜絕毒品犯罪之禁令
    ，復販賣毒品予他人施用，惡性非輕，及查獲之第二級毒品安非他命驗後淨重僅
    為零點七四六二公克，對於社會國家所具有之潛在危害，及其犯罪之動機、目的
    、方法，及事後否認犯罪、態度未佳等一切情狀，量處如主文所示之刑，以示懲
    儆。
三、扣案之第二級毒品安非他命一包（驗後淨重零點七四六二公克）係經查獲之毒品
    ，應依毒品危害防制條例第十八條第一項前段規定宣告沒收銷燬之。前開毒品之
    外包裝一個及0000000000號行動電話一具係被告丙○○所有且供販賣
    毒品所用之物，業據被告丙○○及證人丁○○供陳在卷（警卷第一頁反面、第五
    頁反面、第七頁反面偵訊筆錄，本院卷第二十一頁反面訊問筆錄），雖被告丙○○於審理時改稱該行動電話係其姐所有，然則，參酌被告丙○○於警訊時業已自
    承為其所有，且被告丙○○之妻即被告己○○於警訊時亦稱：「（問：你丈夫丙○○大哥大幾號？）0000000000號。」（警卷第三頁反面偵訊筆錄）
    ，以二人身為至親，應無誤植之理，是被告丙○○翻異其詞，並不可採，因之，
    上開毒品外包裝一個及0000000000號行動電話一具，應依毒品危害防
    制條例第十九條第一項規定沒收。再被告曾販賣第二級毒品安非他命予丁○○，
    因而獲得八百元之現金，則應依毒品危害防制條例第十九條第一項之規定沒收，
    如全部或一部不能沒收時，以其財產抵償之。
四、至公訴意旨另以：被告丙○○除前開論罪科刑部分外，另於八十八年十一月十五
    日晚上十時許，亦在嘉義縣六腳鄉三義村三姓寮代天府廟旁以一千云之價格販賣
    第二級毒品安非他命一包與丁○○，因認被告丙○○該部分亦涉毒品危害防制條
    例第四條第二項之犯嫌。惟按犯罪事實應依證據認定之，無證據不得推定其犯罪
    事實，刑事訴訟法第一百五十四條定有明文，故事實之認定，應憑證據，如未能
    發現相當證據，或證據不足以證明，自不能以推測或擬制之方法，以為裁判基礎
    ；而認定不利於被告之事實，須依積極證據，苟積極證據就被告有罪未達無庸置
    疑之地步，而不足為不利於被告事實之認定時，即應為有利於被告之認定，最高
    法院三十年度上字第八一六號、四十年度臺上字第八六號判例可資參照。公訴人
    認被告丙○○涉有上開犯嫌，無非以證人丁○○警訊時之證言及扣案之第二級毒
    品安非他命一包為其論據。訊據被告丙○○則堅詞否認有何犯行，辯稱八十八年
    十一月十五日晚上其與朋友甲○○、曾瑞慶及另名鄰居四人在嘉義縣太保市家中
    以麻將賭博，並未外出等語。經查：被告丙○○上開八十八年十一月十五日之犯
    嫌，雖為證人丁○○於警訊及審理中指證歷歷（警卷第五頁至第八頁反面偵訊筆
    錄，本院卷第二十三頁至第二十五頁訊問筆錄），惟被告丙○○所舉證人甲○○
    、曾瑞慶經本院隔離訊問，皆證稱八十八年十一月十五日晚上六、七時許至次日
    凌晨三時許，渠等與被告丙○○並另名鄰居均在前址以麻將賭博，酌以該二名證
    人及被告丙○○關於該次賭博之賭注大小（三百一百）、計檯方式（下港檯）、
    有無抽頭對插（均無）、參與人員（被告丙○○、證人甲○○、證人曾瑞慶及另
    名鄰居四人）及如何記憶（嗣後聽聞被告丙○○說明，並詢問當日情形）等情均
    大致相符（本院卷第六十五頁至七十頁訊問筆錄），且本院復命上開二名證人及
    被告丙○○分別繪製其家中擺設，其相對位置又幾乎相符，有現場圖三紙在卷（
    本院卷第七十四至七十六頁）足憑。再者，扣案之第二級毒品安非他命一包係查
    獲時所扣得，僅得證明被告丙○○於查獲之時確有販賣之情，卻無從推知過去販
    賣毒品之時間、地點、數量、次數、情節等情。此外，復未有其他積極證據可供
    稽考，是被告丙○○該部分犯行，即非無疑，足使一般人對犯罪構成要件事實產
    生合理之懷疑，是不能證明被告丙○○該部分之犯行，惟公訴人認該部分犯行與
    前揭論罪科刑部分具連續犯之裁判上一罪關係，爰不另為無罪之諭知，附此敘明
    。
貳、被告己○○部分：
一、公訴意旨另以：被告己○○與其夫即被告丙○○意圖營利，基於概括之共同犯意
    聯絡，於八十八年十一月初、同年十一月十五日晚上十時許，均在嘉義六腳鄉三
    義村三姓寮代天府廟旁，連續販賣價格八百元、一千元之第二級毒品安非他命與
    案外人丁○○，嗣於八十八年十一月十九日下午四時夥同被告丙○○，復至同一
    地點販賣第二級毒品安非他命與丁○○，於交付前即經警查獲，因認被告己○○
    亦涉有毒品危害防制條例第四條第二項之罪嫌。
二、按犯罪事實應依證據認定之，無證據不得推定其犯罪事實，刑事訴訟法第一百五
    十四條定有明文，故事實之認定，應憑證據，如未能發現相當證據，或證據不足
    以證明，自不能以推測或擬制之方法，以為裁判基礎；而認定不利於被告之事實
    ，須依積極證據，苟積極證據就被告有罪未達無庸置疑之地步，而不足為不利於
    被告事實之認定時，即應為有利於被告之認定，最高法院三十年度上字第八一六
    號、四十年度臺上字第八六號判例可資參照。
三、公訴人認被告己○○涉有上開犯嫌，無非以證人丁○○於警訊時之證言及扣案之
    第二級毒品安非他命一包為其論據，訊據被告己○○固不否認與被告丙○○一同
    遭警查獲之事實，惟堅詞否認有何犯行，辯稱：其並不認識丁○○，八十八年十
    一月十九日下午四時係被告丙○○載其外出打麻將等語。
四、經查：公訴人所指被告己○○與被告丙○○共同於八十八年十一月初、同年十一
    月十五日晚上十時許、同年十一月十九日下午四時，連續販賣第二級毒品安非他
    命三次之犯行，固有證人丁○○於警訊及審理時之證言為其依據，然就八十八年
    十一月初犯行部分，該證人警訊時稱：「我向該男子共購買二次安毒，每次購買
    一千元，最近一次是在八十八年十一月十五日晚上二十二時許。」（警卷第五頁
    反面至第六頁偵訊筆錄），僅言向一名男子販賣，並未述及另有他人或女子參與
    其中；又稱：「第一次丙○○載一小孩同行，第二、三次都是丙○○與己○○同
    來交易。」（警卷第八頁偵訊筆錄），第一次既然僅有被告丙○○一人販賣毒品
    ，即難認為被告己○○就此部分確有行為之分擔，是故，被告己○○是否參與八
    十八年十一月初之第一次犯行，要非無疑。又八十八年十一月十五日晚上十時許
    ，被告丙○○與甲○○、曾瑞慶及另名鄰居均在被告丙○○位於嘉義縣太保市之
    家中以麻將賭博，已如前述，而被告己○○於同一時間並未外出，亦據證人曾瑞
    慶及被告丙○○敘之甚詳（本院卷第六十六頁至六十九頁訊問筆錄），亦不能證
    明被告己○○確有該部分犯行。再八十八年十一月十九日下午四時許，被告己○○固乘坐被告丙○○所駕之自小客車經警查獲，惟證人即嘉義縣警察局刑警隊警
    員乙○○則證稱：「當時車上有被告夫妻二人，我們是從被告丙○○身上上衣口
    袋搜出一包安非他命，被告己○○抱著一個小孩，我們沒有從她身上搜出什麼東
    西。」（本院卷第一百十三頁審判筆錄），既然未自被告己○○身上扣得毒品，
    況查獲時仍未見被告己○○確有任何分擔販賣毒品之行為，且被告丙○○於警訊
    及審理時均否認被告己○○知其身上攜有或施用安非他命等情（警卷第二頁反面
    偵訊筆錄，本院卷第一百十五頁審判筆錄），此外，證人丁○○於警局初訊問時
    僅稱販賣者為一名男子，未言及他人。綜上以觀，被告己○○與被告丙○○間就
    被告丙○○販賣毒品之犯行是否確有行為分擔及犯意聯絡，即乏明證，足使一般
    人就犯罪構成要件事實產生合理之懷疑，此外，復查無其他積極證據足認被告己○○確有公訴人所指犯行，自不能純因被告己○○於查獲時乘坐被告丙○○所駕
    之車，遽為不利被告己○○之推測，是不能證明被告己○○犯罪，應為無罪判決
    之諭知。
據上論斷，應依刑事訴訟法第二百九十九條第一項前段、第三百零一條第一項，毒品
危害防制條例第四條第二項、第十八條第一項前段、第十九條第一項，刑法第十一條
前段、第五十六條，判決如主文。
本案經檢察官吳基華到庭執行職務。
中      華      民      國    八十九    年     十一     月     三十     日
                                  臺灣嘉義地方法院刑事第三庭
                                      法  官  張  道  周
右正本證明與原本無異。
如不服本判決，應於判決送達後十日內向本院提出上訴狀( 應附繕本 )。
中      華      民      國    八十九    年     十一     月     三十     日
                                      書記官  鄭  昭  亮
附錄本判決論罪法條全文：
毒品危害防制條例第四條第二項
製造、運輸、販賣第二級毒品者，處無期徒刑或七年以上有期徒刑，得併科新台幣七
百萬元以下罰金。


司法院資訊處製作；財團法人民間司法改革基金會備份。
